臺灣板橋地方法院刑事判決　　　　　　 100年度簡上字第82號
上　訴　人　林念儒
（即被告）
上列上訴人即被告因詐欺案件，不服本院中華民國99年12月17日
99年度簡字第8872號第1 審簡易判決（聲請簡易判決處刑案號：
99年度偵字第22707 號），提起上訴，管轄第2 審之本院合議庭
判決如下：
    主  文
上訴駁回。
    事實及理由
一、本案經本院審理結果，認第1 審刑事簡易判決以上訴人即被
    告林念儒罪證明確，適用刑事訴訟法第449 條第1 項前段、
    第3 項、第454 條第2 項，刑法第30條第1 項前段、第2 項
    、第339 條第1 項、第41條第1 項前段，刑法施行法第1 條
    之1 第1 項、第2 項前段等規定，並審酌被告將金融帳戶交
    予他人供犯罪使用，紊亂社會正常交易秩序，並使不法之徒
    藉此輕易於詐騙後取得財物，致檢警難以追緝，助長詐騙犯
    罪風氣，並提高社會大眾遭受詐騙損失之風險，兼衡以被害
    人受騙金額共計新臺幣【下同】10萬元及其犯後態度等一切
    情狀，量處拘役50日，如易科罰金，以1,000 元折算1 日，
    其認事用法均無違誤，量刑亦屬妥適，應予維持，並引用如
    附件第1 審刑事簡易判決記載之事實、證據及理由。
二、被告上訴意旨以：「【上訴所指部分】：檢察官與法官所依
    據的事實並不是真正的事實，嚴重忽略了被害人也就是我林
    念儒本人的陳述，這樣的判案並不能夠給另一位受害人和本
    人一個公正結果。不能光憑檢察官和法官主觀的認定而作了
    荒唐的裁定；一個沒有主嫌沒有共犯只有幫助犯的詐欺案件
    。本人一直強調自己是因為找工作被騙的受害者，另一名受
    害者也是被騙，同樣使用ATM 轉帳，同樣自己輸入密碼，只
    因被騙走的是金錢。而本人被騙走的是提款卡和密碼，而認
    定為幫助犯，這有強烈的主觀偏頗，同時，檢察官和法官也
    淪為真正詐騙主嫌利用的工具。這樣讓那些真正不法得利的
    罪犯仍然逍遙法外，仍然造成下一個人受害，仍然造成下一
    個跟本人一樣無辜被陷害的受害者。本案件的事實是：本人
    約於6 月12日前後於報紙工作版上看到應徵司機的工作，於
    是利用中午休息的時間打電話去詢問工作內容。一開始打開
    報紙的電話過去0000000000，對方說這是一個載小姐上班的
    工作，如果要應徵的話等一下會在打電話給本人。過不久有
    一位叫楊經理的人打了電話給本人0000000000，向本人說明
    這個工作的內容大致上是載小姐到指定的旅館然後再到提款
    機把小姐的薪水和自己的薪水領出來，只要先確認提款卡可
    以使用就可以開始上班，對方一直說服本人可以先做個幾天
    試試看，本人心想反正提款卡內沒有錢，不可能被騙錢，於
    是就於6 月13日下午和楊經理派來的人見面，轉交履歷表、
    駕照影印本以及提款卡和密碼，在轉交提款卡之前本人還有
    去附近的ATM 更改密碼。我知道這一切的證據和描述都對我
    不利，但在法官和檢察官在定本人罪的時候，是否真的有心
    想要破案？我不斷的陳述關於罪犯的資料，即便我是法律上
    所稱之幫助犯，也不能忽略我是被害人身分，我提供的一些
    線索和證據同樣也是有幫助檢警作犯罪調查。對於經歷了這
    一切，我感到十分後悔，不是後悔去欺騙王詠欽，因為這並
    不是事實，而是後悔自己因為社會經驗不足，誤信他人而造
    成不可挽回的結果。在我的過去經驗裡，法律是否真的能夠
    幫助人這件事是否定的，我國中三年級那一年被人在便利商
    店前面持刀搶劫搶走5 千塊，到了警察局竟被當成說謊的小
    孩，直到也有其他同學被搶這個案件才起訴，就連抓到了犯
    人也不承認有搶劫我的事實。如今，我因為社會經驗不足找
    工作被騙，被騙錢就算了，竟然背負一個一輩子也洗不掉的
    詐欺罪名。我們活著的社會就是這樣一個制度，即便我們知
    道漏洞百出，甚至是由我們的手去犯下一個錯誤，我們還是
    告訴自己這是沒辦法的事情。反正這個案子也沒有挽救的餘
    地，就讓法官大人認識一下我是怎麼樣的人，今年4 月初我
    才剛從軍中退伍，我當的是教育班長，選擇去幹訓班受訓的
    理由是我想增加自己的自信，過去的求學經驗中別人對我的
    評語都是努力和熱心，我國中因為作科展很努力被提名市長
    獎，上了高中因為參加學校的服務隊當隊長服務2 年也被提
    名市長獎，上了大學因為興趣不合，而休學重考晚了大家2
    年，但最後讓我考上了我想讀的學校和科系，上了大學一邊
    背著貸款一邊半工半讀，甚至還因為父親生病，去工地當粗
    工、做大夜班賺錢拿回家，讀不下去所以才休學去當兵，心
    想退伍之後一切可以重新開始，不料‧‧‧，這個案件是發
    生在6 月中，我一退伍利用到開學前的時間，報考了大客車
    駕訓班，同時也到彰化的育幼院去服務，大部分時間是跟叔
    叔去工地作粗工賺錢，想要報名研究所補習班，但一切的努
    力看起來很愚蠢，最後我想說的是我讀心理系不是要在這個
    時候跟法官玩心理戰，而是想要知道怎麼活著比較不那麼痛
    苦。對於我自己的錯誤我已經能接受而且願意承擔這個結果
    ，畢竟天無絕人之路，有前科人生還是可以照過。只是我誠
    心的建議法官和檢察官，司法程序是很冗長的，一昧的忽略
    單方面的說詞只是造成抓不到歹徒而讓受害的人越來越多。
    我甚至可以大膽的說我所提供的這二支電話一定都和詐騙集
    團有關，你們可以定我的罪，但希望你們不要讓歹徒消遙法
    外，即便這只是一起10萬塊的詐欺案，但這卻關係到許多人
    的人生；【被告於本院之陳述】帳戶並不是我要提供給詐騙
    集團作犯罪的用途，我確實是因為找工作的關係，我也是被
    詐騙集團騙走我的帳戶，被人騙錢的人也是把帳戶、密碼、
    錢給人家，我被騙也是因為經驗不夠就把帳戶、密碼給別人
    ，我也是受害者，這個案件除了我這個幫助犯之外，並沒有
    其他犯人嗎，而且我當初提供很多資料是事實，是要幫忙找
    出真正的犯人，你們直接就說我是幫助犯，也不聽我的供詞
    ，我有提供一組電話號碼，那一定跟詐騙集團的人非常有關
    係，而且我在台北車站跟他們派來的人，我交我的應徵資料
    交給他，那個地方也會有攝影機會錄到，他們提款的時候攝
    影機總會錄到吧，我是真的要應徵司機的工作才會被人家騙
    ，當時對方說是幫忙載小姐的工作、載去旅館，我只是要做
    這個工作，並沒有要詐騙別人，我不知道載小姐要做什麼，
    重要的是我沒有要詐騙別人、害別人，我只要要作這份工作
    ；否認有檢察官所聲請簡易判決處刑之事實；如果我是幫助
    犯，主嫌到底在哪裡，我上訴是希望幫助找到真正的犯人，
    希望警調機關可以聽我找到的線索去找犯人，目前的證據是
    我的卡片、密碼都指向我是幫助犯，我要犯罪難道會透露這
    些線索嗎，我是一個正常、智商沒有問題的人，我要犯罪是
    不會透露這些線索的，我也是被騙的；請問檢察官有沒有去
    調監視錄影器，我有聲請臺北車站新光三越前面的錄影器，
    哪一支沒有辦法確定，可能需要所有廣場前的監視器；我有
    提供跟我聯絡那個人的電話；我有影印應徵的報紙給檢察官
    （本院按：被告當庭提出中國時報99年6 月7 日星期一F4版
    原報紙，經核對與偵查卷第31頁影本相符，原報紙發還），
    我要提出報考駕訓班收據、體檢收據、大客車駕照影本《附
    卷》【此部分被告陳述詳見本院100 年2 月16日準備程序筆
    錄】；又其於本院審理時供稱：「（對檢察官聲請簡易判決
    處刑之犯罪事實有何意見？）我也是受害者，事證並不明確
    。」等云云（見本院100 年4 月26日審判筆錄）。
三、經查：
(一)、被告於民國（下同）99年6 月13日下午4 時許，在臺北火車
    站，將其所申請使用之第一商業銀行營業部帳號0000000000
    0 帳戶金融卡、密碼交付真實姓名年籍不詳之人，供該人所
    屬之詐騙集團使用。嗣該詐欺集團成員於取得上開帳戶後，
    意圖為自己不法之所有，於99年6 月13日17時54分許，撥打
    電話給王詠欽，佯稱係網路購物商店員工，告知王詠欽其於
    網路購買罐頭香水付款時，不慎將一次付清款項誤設定為分
    期付款，如未取消，每月將自其個人帳戶扣款，為避免損失
    ，將教導王詠欽取消分期付款之服務，致使王詠欽陷於錯誤
    ，而分別於同日20時27分、29分、31分、32分許，依該詐欺
    集團成員之指示操作自動提款機，遭受詐騙而匯入94,000元
    、2,000 元、1,000 元、3 ,000元等款項至上開林念儒帳戶
    之事實，並據證人即被害人王詠欽於警詢時指訴明確，復有
    第一商業銀行營業部99年7 月28日一營字第00256 號函及被
    告林念儒上開帳戶資料及往來明細資料表、告訴人第一商業
    銀行ATM 匯款單4 紙等在卷可佐，足認上開帳戶確由犯罪集
    團使用，供作詐騙被害人將金錢匯入之用無訛。
(二)、又按一般社會常情，欲使用提款卡領取款項者，須於金融機
    構所設置之自動櫃員機上依指令操作，並輸入正確之密碼，
    方可順利領得款項，若非帳戶所有人同意、授權而告知提款
    卡密碼等情況，單純持有提款卡之人，欲隨機輸入號碼而領
    取款項之機會，以現今提款卡密碼之設計，不法之人任意輸
    入號碼而與正確之密碼相符者，機率微乎其微；且稍有社會
    歷練、經驗之人，均知提款卡應與其密碼分別保存，或將密
    碼牢記於心，而不任意在任何物體上標示或載明密碼，以免
    徒增款項遭人盜領之風險，更不應該將密碼交付他人，其理
    甚明；再參以近年來詐騙集團橫行，政府對詐騙集團慣用他
    人帳戶從事詐欺之宣導不遺餘力，是一般人均有妥慎保管提
    款卡及密碼，以防他人任意使用之深刻認識，何況為應徵工
    作者係為取得工作之相對應所得以供本身其後依密碼取得薪
    津之本旨，並不需亦不必要提供交付提款卡、密碼予職場單
    位，這是一般的生活常理，不容懷疑。何況被告聲請指明調
    取臺北車站所有監視器部分，業據本院即時函請移送機關之
    新北市政府警察局海山分局查明結果略以礙於硬碟容量，相
    關檔案儲存時間最長僅2 個月等情，有該分局100 年3 月30
    日新北警海刑字第1000012442號函轉查據在卷可稽，因認上
    情，即使查得於該火車站之某一處所，有被告所陳交付提款
    卡與密碼情事，僅足以證明被告行為顯然不合於一般求職者
    常規作為，亦不能做出對被告有利認定，至為明確。據上，
    被告前開辯解，顯屬事後推諉卸責之詞，不足採信。是被告
    確有將上開帳戶提款卡及密碼交予他人使用，而為詐騙集團
    用供訛詐被害人之情事，甚屬明確。
(三)、復按一般於金融機構或郵局開設存款帳戶暨請領存摺及提款
    卡，係針對個人身分之社會信用而予以資金流通之經濟活動
    ，具有強烈之屬人性格，而金融帳戶為個人理財之工具，申
    請開設並無任何特殊之限制，一般民眾皆得以存入最低開戶
    金額之方式在不同金融機構申請數個存款帳戶使用，乃眾所
    週知之事實，亦為被告所應知，是依一般人之社會經驗，若
    遇他人不自行向金融機構申請存款帳戶，反向他人蒐集金融
    帳戶使用，乃甚為怪異之事，衡情，提供帳戶者對於該等帳
    戶是否係供合法使用，絕無不起疑心之理。又以今日社會，
    利用人頭帳戶供作詐欺取財犯罪工具，迭有所聞，亦經傳播
    媒體廣為報導，被告具有一定程度之智識，對此應無不知之
    理，竟仍將重要且專屬個人之提款卡及密碼交予該名不詳人
    士使用，其有幫助他人犯詐欺取財罪之不確定犯罪故意甚明
    。
(四)、綜上所述，被告交付上開帳戶之提款卡及密碼予詐欺集團供
    作詐騙被害人匯款之人頭帳戶使用無訛。本件事證已臻明確
    ，被告犯行洵堪認定，應予依法論科。從而，本件原審判決
    認事用法，核無不合，原審判決量刑亦屬妥適，且對於被告
    上訴所陳理由，均一一予以敘明在卷。被告仍執陳詞提起上
    訴，為無理由，應予駁回。
據上論斷，依刑事訴訟法第455 條之1 第1 項、第3 項、第368
條、第373 條，判決如主文。
本案由檢察官廖棣儀聲請本院以簡易判決處刑，經檢察官黃致中
到庭執行職務。
中    華    民    國   100    年    5     月    10    日
                  刑事第2 庭審判長法  官  王屏夏
                                  法  官  曹惠玲
                                  法  官  黎錦福
上列正本證明與原本無異。
不得上訴。
                                  書記官  蔡麗春
中    華    民    國   100    年    5     月    10    日
--------------------------------------------------------
附件：